【裁判字號】    96,訴,2883
【裁判日期】    970320
【裁判案由】    營利事業所得稅
【裁判全文】
臺北高等行政法院判決
                                     96年度訴字第02883號
                              .
原      告  台松工業股份有限公司
代  表  人  甲○○（董事長）
訴訟代理人  陳建宏( 會計師)
複  代理人  林瑞彬律師
被      告  財政部臺灣省北區國稅局
代  表  人  陳文宗（局長）
訴訟代理人  乙○○
上列當事人間因營業稅事件，原告不服財政部中華民國96年6 月
13日台財訴字第09600218750 號（案號：第00000000號）及96年
6月13 日台財訴字第09600218110 號（案號：第00000000號）訴
願決定，提起行政訴訟。本院判決如下：
    主  文
原告之訴駁回。
訴訟費用由原告負擔。
    事  實
一、事實概要：
    原告民國（下同）93年度營利事業所得稅結算申報，列報其
    他費用新臺幣（下同）57,525,584元，被告初查以其中役務
    費4,078,300 元係分攤聯屬公司日本松下電器產業株式會社
    （下稱MEI ）之管理費用，與營利事業所得稅查核準則第70
    條規定不符，不予認列，核定其他費用53,447,284元，應補
    稅額944,574 元。另92年度未分配盈餘申報，原告列報未分
    配盈餘6,069,624 元，經被告核定4,577,637 元，應退稅額
    149, 199元。原告不服，主張(一)系爭役務費係所屬松下集團
    於92年度開始推動「關於區域總括公司管理費用」制度導入
    計畫，並要求所有參與計畫之海外部門均須分年支付對價，
    並非分攤MEI 之管理費用，已辦理就源扣繳云云，向被告申
    請復查，經被告審理認為: 原告雖主張系爭費用係支付MEI
    提供經營指導、人才培育支援、專門職能支援、基礎構築及
    召開會議等之總合服務費用，並非分攤MEI 之管理費用，惟
    所提示之「建置NEW WING SYSTEM 計畫白皮書」及「 WING
    SYSTEM功能說明及管理性報表」，其內容係關於MEI 之全球
    合併管理制度及合併財務報表管理系統相關作業規範，仍無
    MEI 提供原告直接效益之勞務服務及支援等之具體事證，無
    法證明系爭費用係屬MEI 提供勞務之對價。又依其提示之「
    關於區域總括公司管理費用」制度的導入計畫書，原告支付
    MEI 費用計價方式係以92年度販賣實績（營業收入） 0.1%
    核計，非以實際提供勞務之細項內容作為給付對價標準，實
    質上即屬按營業收入「分攤」MEI （母公司）管理費用之性
    質，惟原告係MEI 60% 持股之臺灣子公司，兩者皆具獨立之
    法人人格，自負盈虧，其既非MEI 中華民國境內之分支機構
    ，自無替MEI 分攤管理費用之義務，即無首揭查核準則第70
    條之適用，原核定其他費用53,447,284元，並無不合等由，
    作成96年3 月13日北區國稅法一字第0960005825號復查決定
    書予以駁回，未獲變更( 下稱原處分一) (二)原告92年度營利
    事業所得稅尚未確定，應俟確定後再核定未分配盈餘云云，
    向被告申請復查，經被告審理認為: 原告92年度營利事業所
    得稅結算申報，經會計師簽證列報課稅所得額112, 646,165
    元及應納稅額28,151,541元，並經被告分別核定為118,614,
    112 元及29,643,528元；原告不服，申請復查及提起訴願，
    均遭駁回，依首揭規定，原查核定本（92）年度未分配盈餘
    4,577,637 元，並無不合。又原告92年度營利事業所得稅確
    定後，如有變更原核定事項致影響未分配盈餘之計算者，可
    再循更正程序辦理，並不影響權益等由，作成96年3 月13日
    北區國稅法一字第0960005824號復查決定，予以駁回，未獲
    變更( 下稱原處分二) 。原告仍表不服，提起訴願，均遭決
    定駁回，遂向本院提起行政訴訟。
二、兩造聲明：
  (一)原告聲明求為判決：
    1.訴願決定及原處分( 即復查決定) 均撤銷。
    2.訴訟費用由被告負擔。
  (二)被告聲明求為判決：
    1.原告之訴駁回。
    2.訴訟費用由原告負擔。
三、兩造之爭點：
  (一)原告主張之理由：
    1.93年度營利事業所得稅部分：
      (1)原告支付系爭役務費，存有支付匯款憑證等文件，給付
        時乃依據所得稅法及適用之扣繳率扣繳20% 的所得稅款
        ，並向公庫繳納及北區國稅局七堵稽徵所申報在案。此
        種情形與查核準則第70條規定分攤國外總公司之管理費
        用所需舉證或提供查核之憑證完全不同，即：國外總公
        司所在地合格會計師簽證，載有國外總公司全部營業收
        入及總公司管理費用金額之國外總公司財務報告，並經
        我國駐在地使領館或我國政府認許機構之簽證，或外國
        稅務當局之證明。支付分攤外國總公司管理費時，給付
        人並無扣繳義務，即MEI 無須繳納我國之所得稅。因此
        ，原告支付予MEI 之役務費，並非分攤母公司MEI 之管
        理費用，至為明顯。原處分及訴願決定既已明示原告與
        MEI 皆具獨立之法人人格，換言之，兩者間之關係即非
        屬總分支機構，惟仍逕以總分支機構方能適用之法令據
        以否准本案系爭役務費之認列，顯然有率斷推定爾等關
        係之嫌，復爰引其所推定之關係方能適用之法令，再以
        爾等無法適用為由據以否准，所持理由顯然前後矛盾，
        原告甚難甘服。
      (2)次論至本案系爭役務費之產生，係因所屬松下集團於92
        年度開始推動「關於區域總括公司管理費用」制度導入
        計劃，並要求所有參與計畫的海外部門均須分年支付對
        價所致。
        本案系爭役務費之產生，其緣由略謂如后，原告所屬之
        松下集團，鑒於近年來國際同業（如海爾、TCL 及三星
        ）進行跨國業務改革之成效斐然，故欲跟進以提升集團
        競爭力，進而增加營收，乃於集團內推動類似改革，並
        定名為「關於區域總括公司管理費用」制度導入計劃（
        下稱導入計劃），嗣責成MEI 擔任中國、北東亞洲事業
        領域的計畫主導者，統籌該領域內的各項相關方案，惟
        考量計畫的實施成本和效益，MEI 除於本身株式會社管
        理部增設"CNA本部" 外，基於該領域內計畫參與者近八
        成均分佈在中國大陸的地緣因素，復於中國大陸設立諸
        多委訓地點，如松下電器（中國）有限公司（簡稱MC）
        等100%由MEI 出資之公司，專以配合辦理導入計畫為所
        營事項，CNA 本部並於92年間正式制頒導入計劃之書面
        計畫書，就導入時期、契約締結、負擔基準、概算比例
        以及欲整合之業務範疇分項敘明。原告身為前揭領域之
        計畫參與者，自應配合"CNA本部" （隸屬MEI 旗下的管
        理部）全力投入，按年給付相當對價（即系爭役務費）
        予MEI 自是合情合理。
      (3)原處分及訴願決定尚與論理及經驗法則相違，茲分別申
        述如后：
        有關系爭役務費之計算：
          論至系爭役務費之計算方式，「關於區域總括公司管
          理費用」制度的導入計劃書中定有明文，會以此種方
          式核計，乃因原告所屬之松下集團係屬日商，長年以
          來均採預算制度執行方案計畫，且前揭勞務又與原告
          本身之業務息息相關，故乃議定均以參與計畫的海外
          部門去年販賣額0.1%計算應行支付予MEI 之對價，再
          由MEI 根據該對價編列當年度應行提供之服務內容。
          此種核計方式乃係日商集團一慣之作風，況勞務對價
          之給付，本以雙方合意為已足，法令並無明文規定以
          此種方式核計之費用便不得予以列報，豈料，原處分
          、復查決定及訴願決定竟以系爭役務費係按原告去年
          度販賣額0.1%核計，便認定原告即有為MEI 分攤管理
          費用之實，此等見解顯然昧於一般商業常理且嚴重違
          反論理及經驗法則。
        有關系爭役務費顯屬分攤管理費性質之推論：原告已
          相繼備妥相關事證供核，依法即應重新予以審定。相
          關事證包括：
          ＡMEI 提供勞務簡表：
            本簡表係針對各勞務項目列點說明有助於原告本身
            業務之處，如指導原告使用MEI 設計的CCM 管理技
            術，以便原告分析本身之經營績效是否有效率。又
            如稱管理G 表的Mutiple form，更有助於原告建立
            利潤中心制，以便分析各個事業體的獲利程度。
          Ｂ導入計畫書：藉由整合集團內開、製、販之職能（
            即產品開發、製造及銷售），以提升各海外部門本
            身之競爭力，如規劃團體內容方面，透過情報收集
            （商品、市場）經濟基礎指標之建立，原告可較以
            往更快速地知悉市場行情，並得以發揮全球松下集
            團的優勢。
          Ｃ第12回中國、北東亞財務責任者會議出席者名單、
            議程、座位表及分組討論名單；93年度G 信息安全
            啟動大會議程表：
            透過會議的召開，原告可與松下集團的其他成員互
            相交流並交換心得，除可知悉導入計劃的內容外，
            尚可藉此獲取有助於原告本身之經營及業務商機。
          Ｄ93年3 月間員工國外出差報告書及航空公司代訂機
            票行程表）：
            原告主係電池炭精、乾電池、蓄電池等產品之製造
            商，因此等產品之生產與環保議題息息相關，故透
            過派員參訪學習之方式，可使原告儘早規劃並研擬
            如何符合全球一致環保標準之方法，如93年3 月間
            ，姚姓員工出差至中國，便取得LBP 部分基板含鉛
            須及早開發替代部材之新知。
          Ｅ建置NEW WING SYSTEM 計畫白皮書、WING SYSTEM
            功能說明及其管理性報表：透過本系統之建置，所
            有資料只須鍵入一次，便可用以產生各海外子公司
            本身的個體報表，另於進行系統升級時，各海外子
            公司亦毋須再重新購置新的軟硬體設備，獲益實多
            。再者，透過系統中的銷售及應收帳款管理功能或
            進貨及應付帳款功能，更可精準地獲知原告與全球
            松下間之往來是否有所誤差，畢竟原告係以外銷為
            主，各地結帳時間點不一致，本系統恰可排除此等
            問題。
          ＦCASH MANAGEMENT SYSETM透過本系統之建置，可降
            低匯兌損失及銀行手續費。
            原告已屢次提示諸多MEI 提供勞務之事證供被告查
            對，仍獲致此等結果，實令人費解且難以甘服，按
            「行政機關為處分或其他行政行為，應勘酌全部陳
            述與調查事實及證據之結果，依論理及經驗法則判
            斷事實之真偽，並將其決定及理由告知當事人。」
            係為行政程序法第43條所明定，準此，倘若被告及
            訴願機關均無法認同原告所提附件資料，亦應具體
            載明何以否准之理由，以符合行政程序法第43條之
            意旨。
      (4)按「行政機關就該管行政程序，應於當事人有利及不利
        之情形，一律注意。」係為行政程序法第9 條所明示。
        查原告早已提供有關MEI 提供原告直接效益之勞務服務
        及支援等具體事證，如CCM 管理技術、管理G 表的Muti
        ple form、Cash Management System等（請參閱本行政
        訴訟起訴狀理由3 之說明）。然觀諸復查決定及訴願決
        定，對於此等有利於原告之事證竟全然未予查證，反僅
        針對「建置NEW WING SYSTEM 計畫白皮書」及「 WING
        SYSTEM功能說明及其管理性報表」中兼具全球合併管理
        制度及合併財務報表管理相關作業規範等內容自行作成
        不利於原告之推定並加以闡述。逕自作成本案復查決定
        及訴願決定，被告及訴願機關明顯違反行政程序法第9
        條有利及不利情形均應注意之規定。
      (5)本案原告已依法如數扣繳系爭役務費（扣繳稅率20％）
        ，稅捐稽徵機關既已悉數收取前揭扣繳稅款，即表示認
        定MEI 已因收取系爭役務費而有中華民國來源所得，則
        原告將系爭役務費申報為費用（帳列其他費用項下）即
        無不妥之處。天底下豈有要求總機構在中華民國境外之
        營利事業（即MEI ）須就中華民國境內來源所得課徵營
        利事業所得稅，卻不准給付該所得之公司（即本案原告
        ）相對認列費用之道理？惟被告悉數否准認列，致原告
        尚須按系爭役務費補繳25％的稅款，造成同一會計事項
        ，認定取得酬金之一方（即MEI ）為其所得，應予就源
        扣繳所得稅，而支付酬金之一方（即本案原告）卻不予
        認定為其費用之不公平現象，被告對於所得和費用之不
        同認定，顯係自相矛盾，嚴重損及納稅義務人之權益。
      2.92年度未分配盈餘結算申報部分：
        原告原申報當年度之應納營利事業所得稅為28,151,541
        元，經被告以92年度核定數調整為29,643,528元，然因
        原告既已向鈞院提出92年度營利事業所得稅結算申報案
        件之起訴在案，該處分之效力即未確定，應俟該案件核
        課確定後，再予重新核定計算本案之未分配盈餘加徵10
        ％營利事業所得額，以維納稅義務人之權益。
  (二)被告主張之理由：
    1.93年度營利事業所得稅
      (1)按「營利事業所得之計算，以其本年度收入總額減除各
        項成本費用、損失及稅捐後之純益額為所得額。」為所
        得稅法第24條第1 項所明定；次按「經營本業及附屬業
        務以外之費用及損失，不得列為費用或損失。」「中華
        民國境內外國分公司，分攤其國外總公司之管理費用，
        經查符合下列規定者，應予核實認定：一、總公司不對
        外營業而另設有營業部門者，其營業部門應與各地分公
        司共同分攤總公司非營業部門之管理費用。二、總公司
        之管理費用未攤計入分公司之進貨成本，或總公司供應
        分公司之資金或其他財產，未由分公司計付利息或租金
        者。」為行為時營利事業所得稅查核準則（以下簡稱查
        核準則）第62條及第70條第1 項所規定。又「當事人主
        張事實須負舉證責任。倘其所提出之證據不足為主張事
        實之證明，自不能認其主張之事實為真實。」最高行政
        法院(89 年7 月1 日改制前為行政法院)36 年判字第16
        號著有判例。
      (2)本件原告93年度列報其他費用57,525,584元，被告初查
        以其中役務費4,078,300 元係支付MEI ，依該役務費合
        約書所載，係以92年之販賣額0.1%計算，且原告提示之
        役務費證明文件，其標題為「關於區域總括公司管理費
        用制度的導入」，內頁詳述管理費用實施對象、導入時
        期及負擔基礎等細節，是該費用之支付顯屬分攤管理費
        用之性質，原告與MEI 非屬總、分公司，係會計個體獨
        立之關係企業，自無前揭準則第70條分攤管理費用之適
        用，不予認列，核定其他費用53,447,284元。
      (3)答辯如下：
        原告雖主張系爭費用係支付MEI提供經營指導、人才
          培育支援、專門職能支援、基礎構築及召開會議等之
          服務費用，並非分攤MEI 之管理費用，惟其所提示之
          「建置NEW WING SYSTEM 計畫白皮書」及「WINGSYST
          EM功能說明及管理性報表」，核其內容係關於MEI 之
          全球合併管理制度及合併財務報表管理系統相關作業
          規範，乃MEI 基於母公司監督管理者之角色，要求全
          球子公司配合使用該財報系統，以利其有效掌控旗下
          子公司之營運狀況，非屬MEI 對原告提供之勞務服務
          ；原告既無具體資料佐證MEI 有對其提供服務及支援
          之事實，無法證明系爭費用係屬MEI 提供勞務之對價
          ，自難認其主張為真實，是原告所訴核不足採。
        又依原告提示之「關於區域總括公司管理費用」制度
          的導入計畫書所載，其支付MEI 費用計價方式係以92
          年度販賣實績（營業收入）0.1% 核計， 而非以實際
          提供勞務之細項內容作為給付對價標準，實質上即屬
          按營業收入「分攤」MEI （母公司）管理費用之性質
          ；惟原告係MEI 60% 持股之臺灣子公司，兩者皆具獨
          立之法人人格，且自負盈虧，其既非MEI 中華民國境
          內之分支機構，自無替MEI 分攤管理費用之義務，即
          無首揭查核準則第70條之適用。
        至原告主張支付系爭費用業已如數就源扣繳，被告卻
          未予認定屬原告費用，造成不公平現象乙節，查本件
          係對原告營利事業所得稅納稅義務所進行之查核，與
          原告基於扣繳義務人身分所生之扣繳義務，兩者規範
          基礎並不相同，原告以其既已辦理就源扣繳，即應認
          定系爭費用之主張，顯屬誤解，併予陳明。
    2.92年未分配盈餘加徵營利事業所得稅
      (1)按「自87年度起，營利事業當年度之盈餘未作分配者，
        應就該未分配盈餘加徵10﹪營利事業所得稅，不適用第
        76條之1 規定。前項所稱未分配盈餘，係指經稽徵機關
        核定之課稅所得額……減除左列各款後之餘額：一、當
        年度應納之營利事業所得稅。……第2 項所稱課稅所得
        額，其經會計師查核簽證申報之案件，應以納稅義務人
        申報數為準計算。」為行為時所得稅法第66條之9 第1
        項、第2 項第1 款及第5 項所明定。
      (2)原告92年度營利事業所得稅結算申報，經會計師簽證列
        報課稅所得額112,646,165 元及應納稅額28,151,541元
        ，被告初查分別核定118,614,112 元及29,643,528元，
        原告不服，申經復查及提起訴願均遭駁回，遂依法向鈞
        院提起行政訴訟在案（案號：96年訴字第00793 號）。
        本件未分配盈餘之核定，被告初查依首揭規定，以會計
        師簽證列報課稅所得額112,646,165 元減除當年度應納
        之營利事業所得稅29,643,528元、已依公司法或其他法
        律規定由當年度盈餘提列之法定盈餘公積，或已依合作
        社法規定提列之公積金及公益金10,067,000元、已由當
        年度盈餘分配之股利淨額或盈餘淨額64,152,000及已依
        公司或合作社章程規定由當年度盈餘給付之董理監事職
        工紅利或酬勞金4,206,000 元，核定未分配盈餘4,577,
        637 元並無不合。
      (3)至原告92年度營利事業所得稅確定後，如有變更原核定
        事項致影響未分配盈餘之計算者，可再循更正程序辦理
        ，並不影響權益；又本件未分配盈餘之核定係調減其列
        報之未分配盈餘1,491,987 元，核定應退稅額149,199
        元，前由被告所屬七堵稽徵所辦理退稅，並經原告於95
        年11月14日兌領在案，併予敘明。
    3.綜上論述：原處分及所為復查、訴願決定，並無違誤，請
      准如答辯之聲明判決。
    理  由
一、原告起訴主張：原告所屬之松下集團，鑒於近年來國際同業
    進行跨國業務改革的成效斐然，故欲跟進以提升集團競爭力
    ，進而增加營收，乃於集團內推動類似改革，並定名為「關
    於區域總括公司管理費用」制度導入計劃，責成MEI 公司擔
    任中國、北東亞洲事業領域的計畫主導者，統籌該領域內的
    各項相關方案。原告身為前揭領域內的計畫參與者，自應配
    合CNA 本部（隸屬MEI 公司旗下的管理部）全力投入，給付
    相當對價（即系爭役務費）予MEI 公司自是合情合理。又原
    告與MEI 公司既非屬總、分公司，自無替MEI 公司分攤管理
    費用之理。縱系爭役務費係配合導入計劃所支付之對價，然
    MEI 提供予原告之勞務均係與原告本身業務及營業額有關，
    事證相當明確，被告仍逕行認定原告所提事證皆無法證明系
    爭役務費係屬MEI 公司提供勞務之對價，除全然與事實真相
    背離外，亦與論理及經驗法則相違。原告為符合導入計畫書
    有關契約締結之要求，乃於93年4 月與MEI 公司簽訂役務契
    約，訂明MEI 公司所須提供之勞務項目，而該勞務對價之計
    算，則因原告所屬之松下集團係屬日商，長年以來均採預算
    制度執行方案計畫，且前揭勞務又與原告本身之業務息息相
    關，故乃以原告去年之販賣額0.1%計算應行支付予MEI 之對
    價，再由MEI 公司根據該對價編列當年度應行提供之服務內
    容。原告給付系爭役務費已依法如數扣繳，且經稅捐稽徵機
    關悉數收取，惟被告仍悉數否准認列，造成同一會計事項，
    認定取得酬金之一方（即MEI 公司）為其所得，應予就源扣
    繳所得稅，而支付酬金之一方（即原告）卻不予認定為其費
    用之不公平現象，嚴重損及納稅義務人之權益。可見原處分
    及訴願決定顯與事實、法理相違背。又原告92年度未分配盈
    餘申報書，原申報當年度應納營利事業所得稅為28,151,541
    元，經被告逕以92年度核定數調整核定為29,643,528元，然
    原告既已就92年度營利事業所得稅結算申報案件向法院提起
    行政訴訟在案，該處分之效力即未確定，應俟該案件核課確
    定後，再予重新計算本件之未分配盈餘加徵10% 營利事業所
    得稅。為此，原告依據行政訴訟法第4 條第1 項規定提起本
    件撤銷訴訟，求為判決如聲明所示。
二、被告則以: 原告提示之「建置NEW WING SYSTEM 計畫白皮書
    」及「WING SYSTEM 功能說明及管理性報表」，其內容係關
    於MEI 之全球合併管理制度及合併財務報表管理系統相關作
    業規範，乃MEI 基於母公司監督管理者之角色，要求全球子
    公司配合使用該財報系統，以利其有效掌控旗下子公司之營
    運狀況，非屬MEI 對原告提供之勞務服務；原告既無具體資
    料佐證MEI 有對其提供服務及支援之事實，無法證明系爭費
    用係屬MEI 提供勞務之對價。又原告提示之「關於區域總括
    公司管理費用」制度的導入計畫書所載，其支付MEI 費用計
    價方式係以92年度販賣實績（營業收入）0.1%核計，而非以
    實際提供勞務之細項內容作為給付對價標準，實質上即屬按
    營業收入「分攤」MEI （母公司）管理費用之性質；惟原告
    係MEI 60% 持股之臺灣子公司，兩者皆具獨立之法人人格，
    且自負盈虧，其既非MEI 中華民國境內之分支機構，自無替
    MEI 分攤管理費用之義務，即無首揭查核準則第70條之適用
    。本件係對原告營利事業所得稅納稅義務所進行之查核，與
    原告基於扣繳義務人身分所生之扣繳義務，兩者規範基礎並
    不相同，原告以其既已辦理就源扣繳，即應認定系爭費用之
    主張，顯屬誤解。原告92年度營利事業所得稅結算申報，經
    會計師簽證列報課稅所得額112,646,165 元及應納稅額28,
    151,541 元，被告初查分別核定118,614,112 元及29,643,
    528 元，原告不服，申經復查及提起訴願均遭駁回，遂依法
    向提起行政訴訟在案。原告92年度營利事業所得稅確定後，
    如有變更原核定事項致影響未分配盈餘之計算者，可再循更
    正程序辦理，並不影響權益等語，資為抗辯。
三、首開事實概要欄所述之事實，除後列之爭點事項外，其餘為
    兩造所不爭執，並有北區國稅法一字第0960005824號處分書
    、92年度營利事業所得稅復查決定應補稅額更正註銷單、92
    年度審查結果增減金額變更比較表、北區國稅法一字第0960
    005825號處分書、93年度營利事業所得稅復查決定應補稅額
    更正註銷單、93年度審查結果增減金額變更比較表、原告公
    司資料查詢、復查理由書、93年度營利事業所得稅申報核定
    通知書調整法令及依據說明書、93年度營利事業所得稅核定
    稅額繳款書、93年度營利事業所得稅結算申報核定通知書、
    92年度未分配盈餘申報核定通知書、「關於區域總括公司管
    理費用」制度的導入計畫書（中、日文版本）、93年4 月1
    日與EMI 簽訂之役務契約、財政部79年11月28日台財稅第36
    7340號函、MEI 提供勞務簡表、第12次中國、北東亞財務責
    任者會議出席者名單、議程、座位表及分組討論名單、93年
    度G 信息安全啟動大會議程表、93年3 月間員工國外出差報
    告書及航空公司代訂機票行程表、建置NEW WING SYSTEM 計
    畫白皮書、WING SYSTEM功能說明及其管理性報表、 復查申
    請書、92年及93年復查案件移送清單、92年度營利事業所得
    稅結算申報核定通知書、93年度營利事業所得稅申報核定通
    知書調整法令及依據說明書、93年度營利事業所得稅結算申
    報核定通知書、93年度股東可扣抵稅額帳戶變動明細申報表
    核定通知書、92年度未分配盈餘申報核定通知書、93年度營
    利事業所得稅結算申報調整項目調整數額報告表、93年度股
    東可扣抵稅額帳戶變動明細申報表異常審核清單、92年度未
    分配盈餘申報書建檔及維護作業、92年度未分配盈餘調整數
    額計算表、財產目錄、役務費相關文件、原告93年3 月31日
    至94年3 月31日明細分類帳、93年度課稅資料歸戶清單、93
    年度營利事業所得稅結算及92年度未分配盈餘申報書資料聯
    、93年度營利事業所得稅結算及92年度未分配盈餘申報書、
    93年度營利事業所得稅結算申報書、93年度原告所得稅費用
    明細、資產負債表、93年度營業成本明細表、93年度其他費
    用及製造費用明細表、期末存貨明細表、總分支機構申報營
    業稅銷售額明細表、已申報扣抵進項稅額之憑證及進口免稅
    貨物金額統計表、所得稅法規定有列支限額之項目標準計算
    表、各類給付扣繳稅額、可扣抵稅額與申報金額調節表、各
    類收益扣繳稅額、可扣抵稅額與申報金額調節表、營利事業
    帳簿處理人員申報表、93年度營利事業所得稅暫繳稅額申報
    書、各類所得扣繳暨免扣繳憑單、93年度營利事業所得稅結
    算稅額繳款書、財產目錄、93年度公司股東股份、股票、出
    資額轉讓通報表、93年度營利事業投資人明細及分配盈餘表
    、93年度股東可扣抵稅額帳戶變動明細申報表、稅額扣抵比
    率之計算及盈餘分配項目明細表、92年度盈餘分配表或盈虧
    撥補表、92年度未分配盈餘申報書、未分配盈餘加、減項目
    部分項次明細表、93年度關係人結構圖、93年度關係人明細
    表、93年度關係人交易彙總表、93年度關係人交易明細申報
    、93年度營利事業所得稅結算申報查核報告書、93年度營利
    事業所得稅結算申報查核說明書、兩年度（93年及94年）比
    較資產負債分析表、三年度（91年、92年及93年）損益比較
    分析表、93年度營利事業所得稅查核簽證申報調整所得額彙
    總表、93年度營利事業所得稅查核簽證申報調整所得額明細
    表（營業成本部份）、93年度營利事業所得稅查核簽證申報
    調整所得額明細表（製造費用部份）、93年度營利事業所得
    稅查核簽證申報調整所得額明細表（營業費用部份）、資產
    、負債及股東權益各科目查核說明、營利事業所得稅查核簽
    證申報調整所得額說明書、93年度各類給付扣繳稅款與申報
    金額調節表、93年度各類收益扣繳稅款與申報金額調節表、
    股東可扣抵稅額帳戶變動明細表查核說明、92年度未分配盈
    餘申報查核報告書分別附原處分卷、訴願卷及本院卷可稽，
    為可確認之事實。
四、歸納兩造之上述主張，本件爭執之重點為：(一)關於93年度營
    利事業所得稅部分：原告所提示者能否證明MEI 公司確實已
    對其提供具有直接效益之勞務？系爭費用是否屬MEI 公司提
    供勞務之對價？原告主張有扣繳事實能否作為應認列系爭費
    用之理由？被告所為本件補徵稅額之核定有無違誤？(二)關於
    92年度未分配盈餘結算申報部分，因92年度營利事業所得稅
    尚在行政救濟中，被告逕行核定92年度未分配盈餘，是否正
    確適法? 茲分述如下：
  (一)關於93年度營利事業所得稅部分：
    1.按「營利事業所得之計算，以其本年度收入總額減除各項
      成本費用、損失及稅捐後之純益額為所得額。」所得稅法
      第24條第1項定有明文。另民事訴訟法第277條前段規定：
      「當事人主張有利於自己之事實者，就其事實有舉證之責
      任。」行政訴訟法第136 條規定：「除本法有規定者外，
      民事訴訟法第二百七十七條之規定於本節準用之。」其立
      法理由謂：「行政訴訟之種類增多，其舉證責任自應視其
      訴訟種類是否與公益有關而異。按舉證責任，可分主觀舉
      證責任與客觀舉證責任。前者指當事人一方，為免於敗訴
      ，就有爭執之事實，有向法院提出證據之行為責任；後者
      指法院於審理最後階段，要件事實存否仍屬不明時，法院
      假定其事實存在或不存在，所生對當事人不利益之結果責
      任。本法於撤銷訴訟或其他維護公益之訴訟，明定法院應
      依職權調查證據，故當事人並無主觀舉證責任。然職權調
      查證據有其限度，仍不免有要件事實不明之情形，故仍有
      客觀之舉證責任。至其餘訴訟，當事人仍有提出證據之主
      觀舉證責任，爰規定除本法有規定者外，民事訴訟法第二
      百七十七條之規定於本節準用之。」從立法理由觀察，其
      判定行政訴訟是否有舉證責任的問題，端以該訴訟類型是
      否涉及公益為斷，像撤銷訴訟或其他維護公益的訴訟，因
      有公益色彩，法律乃明文規定法院負有調查證據的職責，
      故當事人並無主觀的舉證責任（按其定義係指證據提出責
      任），應由法院依職權調查可以證明訟爭事實的證據。反
      之，若不具有公益性質，例如與民事訴訟法相同的確認及
      給付訴訟，則仍有證據提出責任。惟不管是否為有關公益
      性質的訴訟，亦無論是否採行職權調查主義，其證據的調
      查不免時有所盡，要件事實真偽不明的情形仍有可能發生
      ，故需有客觀的舉證責任，為此乃規定本法仍準用民事訴
      訟法第277 條。另參酌司法院釋字第537 號解釋：「…因
      租稅稽徵程序，稅捐稽徵機關雖依職權調查原則而進行，
      惟有關課稅要件事實，多發生於納稅義務人所得支配之範
      圍，稅捐稽徵機關掌握困難，為貫徹公平合法課稅之目的
      ，因而課納稅義務人申報協力義務。」因此，就課稅處分
      之要件事實，其有關課稅公法關係發生者，例如營利事業
      之營業所得，依上開說明，固應由稅捐稽徵機關負舉證責
      任，法院並應依職權調查之；惟稅捐稽徵機關已證明課稅
      處分之基礎事實存在，納稅義務人主張應免除其納稅義務
      ，若不提示帳簿、憑證，從證據掌控或利益歸屬之觀點言
      之，法院即無從依職權調查，故應由主張免除之納稅義務
      人負擔證明責任。
    2.次按「中華民國境內外國分公司，分攤其國外總公司之管
      理費用，經查符合下列規定者，應予核實認定。一、總公
      司與分公司資本未劃分者。二、總公司不對外營業，而另
      設有營業部門者，其營業部門應與各地分公司共同分攤總
      公司非營業部門之管理費用。三、總公司之管理費用，未
      攤計入分公司之進貨成本，或總公司供應分公司之資金或
      其他財產，未由分公司計付利息或租金者。」「前項分攤
      管理費用之計算，應以總公司與所屬各營業部門，或分支
      營業機構之營業收入百分比，為計算分攤標準，但其有特
      殊情形者，得申報該管稽徵機關核准採用其他合理分攤標
      準。」營利事業所得稅查核準則第70條第1 項、第2 項著
      有規定。就法理及租稅政策而言，稅捐高權具有屬地性，
      當每一稅捐法域之實質稅負不同時，特定稅捐法域之稅捐
      主體，即有誘因透過各種稅捐規避，甚至是稅捐逃漏之手
      段，藉由調整收入或成本費用支出之機制達到降低應納稅
      捐目的，稅捐稽徵機關為避免上開誘因與可能涉及不當之
      機制，造成稅源流失影響租稅公平性與財政穩定性，在符
      合租稅法定主義前提下，會針對該種情形訂定特定之查核
      與處理原則。因此上述營利事業所得稅查核準則第70條規
      定之適用，限於2 個組織在私法上係屬同一權利主體時，
      如總、分公司間始得以1 筆固定比例之金額來對應總公司
      之管理諮詢或其他服務。另依財務會計準則公報第7 號用
      語定義如下：(1)母公司：指對被投資公司具有控制能力之
      公司；(2)子公司：指被另一公司（即母公司）所控制之公
      司；(3)控制能力：指直接及經由子公司間接持有一公司超
      過半數之普通股權而言；(4)聯屬公司則係指母公司及其全
      部子公司之統稱。而由上開公報說明可知，投資公司持有
      被投資公司普通股權超過50% 者，通常對被投資公司具有
      控制能力，即構成母子公司關係，此時子公司之經營政策
      由母公司決定。形式上，母子公司雖各為法律上之獨立個
      體，實質上係同一經濟個體。此母、子公司間，因在私法
      上非屬同一權利主體，故在我國稅捐法域內之處理原則，
      乃係與一般國內不同企業間之處理方式一致，即係按損費
      細目性質逐一查核，不可事前約定以預估營業額或其他營
      運數據之固定或比例計算而直接入帳。蓋母公司對子公司
      所承擔之權利義務，應僅限於投資額；母公司依法可享有
      之利益為年度決算後，按出資比例取得子公司稅後盈餘；
      若子公司無稅後盈餘，母公司即無利益可言。倘國外母公
      司預先於年度開始前或年度中基於自身利益考量而透過可
      掌控之政策安排或指示，要求國內子公司提前支付任何形
      式之管理費用，即難謂母公司在未獲配盈餘時有藉此確保
      其相當收入並行規避子公司在國內稅負之嫌。經查，本件
      原告為MEI 公司60% 持股之臺灣子公司，在財務會計上雖
      有「聯屬公司」之關係，然在法律上，兩者皆具獨立之法
      人人格，自負盈虧，且原告非MEI 公司中華民國境內之分
      支機構，自無替MEI 公司分攤管理費用之義務，揆之前開
      說明，自不得以分攤方式，分攤MEI 公司之管理費用，是
      被告否准其認列，尚無不合。
    3.原告雖主張系爭費用係與MEI 公司簽訂役務契約，由MEI
      公司提供經營指導、人才培育支援、專門職能支援、基礎
      構築及召開會議等之服務費用，並非分攤MEI 公司之管理
      費用云云。但按，營利事業所得稅查核準則第103 條規定
      ：「一、公會會費及不屬以上各條之費用，皆為其他費用
      或損失。二、左列其他費用或損失，可核實認定：…三、
      其他費用或損失之原始憑證，除應取得確實證明文件者外
      ，為統一發票或普通收據。」係針對其他費用及損失之認
      定與舉證方式等技術性、細節性事項加以規定，為簡化稽
      徵作業、避免呆帳損失浮濫列報所必要，並未逾越所得稅
      法等相關規定之範圍及目的，亦未加重人民稅賦，是行政
      機關作成行政行為自可加以援用。本件原告主張系爭費用
      並非營利事業所得稅查核準則第70條之管理費用，即應歸
      類為上開條文所稱之其他費用，但依上開查核準則第103
      條規定，其他費用得否認列，應核實認定之。參酌首揭舉
      證責任之說明，本件原告即應就本件MEI 公司提供有直接
      效益勞務之真實性及原告確有支付系爭費用之必要性為舉
      證。原告雖提示與MEI 公司簽訂之役務契約、支付匯款憑
      證、扣繳稅款繳款書、第12次中國北東亞財務負責人會議
      日程等會議資料、「關於區域總括公司管理費用」制度的
      導入計畫書、「建置NEW WING SYSTEM 計畫白皮書」及「
      WING SYSTEM 功能說明及其管理性報表」、93年3 月間員
      工國外出差報告書、93年9 月20日G 信息安全啟動大會議
      程表等件為證。然查，原告所提示與MEI 公司簽訂之役務
      契約、支付匯款憑證、於中國大陸參與會議等資料(見 原
      處分卷第833-835 頁、本院卷第74-81 頁) ，僅能證明有
      簽約、付款及開會之事實，但由於原告為MEI 公司60% 持
      股之臺灣子公司，在財務會計上有「聯屬公司」關係，已
      如前述，兩者關係可謂密切，其簽約、付款及開會之行為
      ，並不當然等同確有提供具有直接效益勞務之行為；縱或
      有提供勞務，但其勞務係聯屬公司間之相互支援或協助之
      行為，是否有支付對價之必要，亦有可疑，原告並未進一
      步舉證，自難遽予採信。另原告所提示之「關於區域總括
      公司管理費用」制度的導入計畫書、「建置NEW WING SYS
      TEM 計畫白皮書」及「WING SYSTEM 功能說明及其管理性
      報表」（見本院卷第88-175頁) ，其內容則係有關MEI 公
      司之全球合併管理制度及合併財務報表管理系統相關作業
      規範，原屬母公司基於全球觀點及監督管理之角色所為之
      制度或系統設計，目的在要求全球子公司配合使用該財報
      系統，以利其有效掌控旗下子公司之營運狀況，已超過原
      告為子公司所需求之範圍，非屬MEI 公司對原告提供之勞
      務服務自明，此從原告之員工出差工作報告書，有關目標
      部分之記載：「『配合』日本MEI 公司建立世界統一數據
      庫，進一步強化全球連結經營管理體制，完成WING SYSTE
      M 導入工作。」等語，亦可獲得佐證（見本院卷第84頁）
      。至於原告所提示之94年11月16日會議出席者名單、93年
      3 月間員工國外出差報告書、93年9 月20日G 信息安全啟
      動大會議程等項( 見本院卷第74-87 頁) ，亦不能證明本
      件待證事項。另原告所提示之其餘文件，或無法證明本件
      勞務提供之真實性與支付系爭費用之必要性，或根本與證
      明本件勞務之提供無關，皆難為有利原告之認定。
    4.矧且，依據原告與MEI 公司簽訂之役務契約第1 條約定：
      「本契約之期間內，MEI 公司提供臺松『役務』。所謂『
      役務』是臺松工業為使事業營運順利MEI 公司所必須提供
      經營指導、人才培育支援、專門職能支援、基礎構築，召
      開會議等等總和之服務謂之。」第2 條約定：「本契約之
      期間內『役務』施行之價格，臺松工業應支付MEI 公司JP
      Y10,920 千日圓。」（見原處分卷第833-835 頁）。又上
      開原告支付MEI 公司之費用計價方式，係以前一年度年度
      販賣實績（營業收入）的0.1%核計，不但於事前以固定費
      率計算報酬，且係以不相干之前一年度營業收入為計價標
      準，皆與一般勞務契約（承攬契約或僱傭契約）係以實際
      提供勞務之內容為給付常情不同，實難令人採信其勞務契
      約之真實性。此外，本件復查無其他積極證據足資證明原
      告確有提供系爭勞務，無法證明系爭費用支出係屬MEI 公
      司提供勞務之對價，則此無法證明導致事實真偽不明之不
      利益自應歸諸原告，應認原告申報上開費用，並無依據。
    5.末按，所得稅法第88條第1 項規定：「納稅義務人有下列
      各類所得者，應由扣繳義務人於給付時，依規定之扣繳率
      或扣繳辦法，扣取稅款，並依第九十二條規定繳納之：一
      、公司分配予非中華民國境內居住之個人及總機構在中華
      民國境外之營利事業之股利淨額；合作社、合夥組織或獨
      資組織分配予非中華民國境內居住之社員、合夥人或獨資
      資本主之盈餘淨額。二、機關、團體、學校、事業、破產
      財團或執行業務者所給付之薪資、利息、租金、佣金、權
      利金、競技、競賽或機會中獎之獎金或給與、退休金、資
      遣費、退職金、離職金、終身俸、非屬保險給付之養老金
      、告發或檢舉獎金、執行業務者之報酬，及給付在中華民
      國境內無固定營業場所或營業代理人之國外營利事業之所
      得。三、第二十五條規定之營利事業，依第九十八條之一
      之規定，應由營業代理人或給付人扣繳所得稅款之營利事
      業所得。四、第二十六條規定在中華民國境內無分支機構
      之國外影片事業，其在中華民國境內之營利事業所得額。
      」足見待扣繳之所得包括股利淨額、盈餘淨額、薪資、利
      息、租金、佣金、權利金、競技、競賽或機會中獎之獎金
      或給與、退休金、資遣費、退職金、離職金、終身俸、非
      屬保險給付之養老金、告發或檢舉獎金、執行業務者之報
      酬等，種類不一，不可一概而論，本件原告縱有扣繳MEI
      公司在中華民國境內之所得，其所扣繳者究為勞務所得，
      或係其他股利、盈餘所得，皆不得而知，自難以有扣繳之
      事實反推本件確有勞務之提供。再者，本件係對原告營利
      事業所得稅之納稅義務所進行之查核，與原告基於扣繳義
      務人身分所生之扣繳義務，兩者之規範基礎並不相同，原
      告以其既已辦理就源扣繳，即應認定系爭費用之主張，顯
      屬誤解，洵非可採。
  (二)關於92年度未分配盈餘結算申報部分：
    1.按「自87年度起，營利事業當年度之盈餘未作分配者，應
      就該未分配盈餘加徵10% 營利事業所得稅，不適用第76條
      之1 規定。」「前項所稱未分配盈餘，係指經稽徵機關核
      定之課稅所得額，加計同年度依本法或其他法律規定減免
      所得稅之所得額、不計入所得課稅之所得額、已依第39條
      規定扣除之虧損及減除左列各款後之餘額：一、當年度應
      納之營利事業所得稅。……」「第2 項所稱課稅所得額，
      其經會計師查核簽證申報之案件，應以納稅義務人申報數
      為準計算。」分別為行為時所得稅法第66條之9 第1 項、
      第2 項第1 款及第5 項所明定。
    2.次按，對於既有之行政處分，因其拘束力於該處分生效時
      ，即已發生，其他行政機關及法院在處理其他案件時，原
      則上只能視該行政處分為既成事實，納為自身判決之基礎
      構成要件事實，即所謂行政處分之構成要件效力是也；而
      法律雖規定行政法院有權對行政處分為適法性審查，惟此
      亦僅限於作為審查對象之行政處分，是倘於對行政處分提
      起撤銷訴訟之程序中，其先決問題涉及另一行政處分是否
      合法時，因該另一行政處分未經依法定程序予以撤銷，則
      行政法院基於上述構成要件效力，仍不能逕行否定該處分
      之效力，合先敘明。
    3.查原告92年度營利事業所得稅結算申報，經會計師簽證列
      報課稅所得額112,646,165 元及應納稅額28,151,541元，
      並經被告分別核定為118,614,112 元及29,643,528元，原
      告不服，循序提起行政訴訟，經本院於96年9 月26日以96
      年度訴字第793 號判決駁回原告之訴，原告仍不服，對之
      提起上訴，亦有前案查詢表及該判決書等件在卷可稽，揆
      諸前揭說明，原告本件92年度未分配盈餘，既繫於92年度
      之營利事業所得稅，則該處分在未撤銷或變更前，本院亦
      不能否定該處分之效力。從而，被告核定本（92）年度未
      分配盈餘為4,577,637 元，並無不合。
    4.次查，依被告90年12月7 日北區稅一第90061674號函附之
      「87年以後年度營利事業所得稅申報經行政救濟確定案件
      ，應配合更正未分配盈餘申報案件之通報之處理方式」規
      定，原告就上述92年度營利事業所得稅部分，倘經法院判
      決確定有所變更，被告自得援引更正系爭未分配盈餘，而
      於原告權益無礙，併此敘明。
五、綜上所述，被告否准原告將其93年度給付MEI 公司之上開費
    用於「其他費用」項下認列，被告核定本（92）年度未分配
    盈餘為4,577,637 元，其認事用法均無違誤，訴願決定遞予
    維持，亦無不合，原告徒執前詞，訴請撤銷原處分及訴願決
    定，為無理由，應予駁回。
六、兩造其餘陳述於判決結果不生影響，無庸一一論列，併予敘
    明。
據上論結，本件原告之訴為無理由，爰依行政訴訟法第98條第1
項前段，判決如主文。
中    華    民    國    97    年    3     月    20    日
                      臺北高等行政法院第一庭
                                審判長法  官  王立杰
                                      法  官  劉錫賢
                                      法  官  林惠瑜
上為正本係照原本作成。
如不服本判決，應於送達後20日內，向本院提出上訴狀並表明上
訴理由，如於本判決宣示後送達前提起上訴者，應於判決送達後
20日內補提上訴理由書（須按他造人數附繕本）。
中    華    民    國    97    年    3     月    20    日
                                      書記官  劉道文


司法院資訊處製作；財團法人民間司法改革基金會備份。
